【裁判字號】    97,交聲,451
【裁判日期】    971216
【裁判案由】    聲明異議
【裁判全文】
臺灣屏東地方法院交通事件裁定         97年度交聲字第451號
原處分機關  交通部公路總局高雄區監理所屏東監理站
異  議  人
即受處分人  甲○○
上列異議人因違反道路交通管理處罰條例案件，對於交通部公路
總局高雄區監理所屏東監理站民國97年11月13日所為之處分（原
處分案號：屏監違字第裁82-V00000000號）聲明異議，本院裁定
如下：
    主  文
原處分罰鍰超過新臺幣壹萬伍仟元部分撤銷。
前項其餘異議駁回。撤銷部分不罰。
    理  由
一、異議意旨略以：異議人即受處分人甲○○酒駕肇事，經檢察
    官為緩起訴處分並繳交新台幣（下同）3 萬元與公庫。原處
    分機關仍裁處異議人須繳納4 萬5,000 元之罰鍰，違反一事
    不二罰原則等語。
二、按汽車駕駛人，駕駛汽車經測試檢定酒精濃度超過規定標準
    者，處1 萬5,000 元以上6 萬元以下罰鍰，並當場移置保管
    該汽車及吊扣其駕駛執照1 年；又汽車駕駛人，有第35 條
    第1 項規定之情形，應接受道路交通安全講習。道路交通管
    理處罰條例第35條第1 項第1 款、第24條第1 項第2 款固有
    明文。惟按一行為同時觸犯刑事法律及違反行政法上義務規
    定者，依刑事法律處罰之。但其行為應處以其他種類行政罰
    或得沒入之物而未經法院宣告沒收者，亦得裁處之。前項行
    為如經不起訴處分或為無罪、免訴、不受理、不付審理之裁
    判確定者，得依違反行政法上義務規定裁處之，行政罰法第
    26條亦明文規定，明揭同一行為不受行政及刑事之雙重處罰
    即「一事不二罰」之原則。前揭道路交通管理處罰條例第35
    條第1 項第1 款規定之處罰內容，係針對行為人違反行政法
    上義務規定之行政罰，且該條例關於一行為同時觸犯刑事法
    律及違反行政法上義務規定者，並無特別規定，倘汽車駕駛
    人以單一酒後駕駛汽車行為，經測試酒精濃度超過規定標準
    ，而同時涉有刑法第185 條之3 公共危險罪嫌時，道路交通
    管理處罰機關除有行政罰法第26條第1 項但書得處以其他種
    類行政罰者之情形，而得裁處其他種類行政罰外，關於罰鍰
    部分，應依行政罰法第26條及道路交通管理處罰條例第10
    條規定移送地方法院檢察署處理。且該酒後駕駛汽車之行為
    ，除移送後有行政罰法第26條第2 項所定經「不起訴處分」
    或為「無罪」、「免訴」、「不受理」、「不付審理」之裁
    判確定等情形，得再依違反行政法上義務規定裁處之外，不
    得逕依道路交通管理處罰條例第35條第1 項第1 款規定裁處
    行為人罰鍰，以符行政罰法第26條一事不二罰之規定。次按
    觸犯刑事法律之犯罪行為，如檢察官認該行為所涉為死刑、
    無期徒刑或最輕本刑3 年以上有期徒刑以外之罪，於參酌刑
    法第57條所列事項及公共利益之維護，認以緩起訴為適當者
    ，得定1 年以上3 年以下之緩起訴期間為緩起訴處分，並同
    時命被告為一定之金錢給付，因該金錢給付係附隨於緩起訴
    處分之負擔，性質上雖非刑罰，惟就被告而言，不無被強制
    剝奪財產權之性質，仍屬其為犯罪所付出之代價，其於刑事
    訴訟程序中由檢察官命被告支付一定金額，乃剝奪其財產權
    之處罰，雖無須經法院判決，而與刑法中罰金刑有異，然與
    罰金均處向特定之對象繳納具有處罰性質之金錢，應認與罰
    金為相類似之處罰。是受行政罰之行為，如經緩起訴處分，
    除有符合行政罰法第26條第1 項但書之情形外，亦應不得依
    違反行政法上之義務規定裁處之。
三、經查，本件異議人因於96年4 月24日晚上8 時許，在屏東縣
    萬巒鄉萬全村竹雲巷21之1 號住處，食用含有酒類之羊肉爐
    後，已達不能安全駕駛動力交通工具之程度，卻仍於同日晚
    上8 時30分許，騎乘車牌號碼WDI-130 號輕型機車，前往屏
    東縣萬巒鄉佳佐村購買物品，於同日晚間8 時35分許，行經
    屏東縣萬巒鄉○○路61號前，因不勝酒力發生車禍，經警據
    報前往處理，測得呼氣酒精濃度每公升為0.64毫克，經屏東
    縣警察局內埔分局以犯刑法第185 條之3 服用酒類致不能安
    全駕駛動力交通工具而駕駛罪嫌為由，移送臺灣屏東地方法
    院檢察署檢察官，嗣經檢察官於96年7 月16日，以96年度偵
    字第3799號為緩起訴處分，緩起訴期間為1 年，並命向公庫
    支付3 萬元後，經原處分機關裁處罰鍰4 萬5,000 元，吊扣
    駕駛執照24個月，並應參加道安講習等事實，均為異議人所
    不爭執，且有異議人提出之交通部公路總局高雄區監理所屏
    東監理站屏監違字第裁82-V00000000號違反道路交通管理事
    件裁決書及台灣屏東地方法院檢察署檢察官96年度偵字第
    3799號緩起訴處分書等資料附卷可證。是異議人一酒後騎乘
    機車之行為，同時觸犯刑事法律及違反行政法上義務，經檢
    察官依刑事法律為緩起訴處分，異議人並依據該緩起訴處分
    向公庫繳納捐款3 萬元，該捐款之性質與罰金相類似，即無
    由再依違反行政法上義務之規定處罰之，而有違反一事不二
    罰之原則。惟依道路交通管理處罰條例第35條第8 項規定；
    「... 前項（指有酒精濃度超過規定標準而駕駛車輛等情形
    ）汽車駕駛人，經裁判確定處以罰金低於本條例第92條第3
    項所訂最低罰鍰基準規定者，應依本條例裁決繳納不足最低
    罰鍰之部分」，依其性質道路交通管理處罰條例第35條第8
    項應為行政罰法第26條第1 項之特別規定，是依違反道路交
    通管理事件統一裁罰基準表之規定，機器腳踏車駕駛人違反
    處罰條例第35條第1 項第1 款之規定，其呼氣所含酒精濃度
    超過每公升0.55毫克以上者，應裁處之最低罰鍰為4 萬
    5,000 元，本件異議人既已支付3 萬元之緩起訴處分金，則
    依上開規定，異議人須補繳該等不足部分之罰鍰即1萬5,000
    元，始為適法。從而，原處分機關裁處異議人罰緩逾1 萬
    5,000 元部分，異議為有理由，應由本院予以撤銷，並自為
    裁定如主文第2 項所示。至原處分機關裁處罰緩1 萬5,000
    元部分，核屬有據，異議為無理由，應予以駁回。依道路交
    通案件處理辦法第19條、第20條前段，裁定如主文。
中    華    民    國    97    年    12    月    16    日
                  交通法庭      法  官  戴韻玲
如不服本裁定應於收受送達後5 日內向本院提出抗告書狀敘述抗
告之理由抗告於台灣高等法院高雄分院。
中    華    民    國    97    年    12    月    16    日
                                書記官  呂坤宗


司法院資訊處製作；財團法人民間司法改革基金會備份。
